【裁判字號】    95,訴,848
【裁判日期】    950428
【裁判案由】    森林法
【裁判全文】
臺灣板橋地方法院刑事判決               95年度訴字第848號
公  訴  人  臺灣板橋地方法院檢察署檢察官
被      告  丙○○
            乙○○
上列被告等因森林法案件，經檢察官提起公訴（94年度偵字第19
444 號），本院於準備程序進行中，被告就被訴之事實為有罪之
陳述，經告知被告簡式審判程序之旨，並聽取當事人之意見後，
裁定進行簡式審判程序，本院判決如下：
    主  文
丙○○結夥二人以上及僱使他人，為竊取森林主產物，而為搬運
贓物，使用車輛，處有期徒刑柒月，併科罰金新台幣拾萬元，
罰金如易服勞役，以罰金總額與陸個月之日數比例折算。緩刑伍
年。扣案之鋸子壹把，沒收。
乙○○結夥二人以上，竊取森林主產物，處有期徒刑柒月，併科
罰金新台幣拾萬元，罰金如易服勞役，以罰金總額與陸個月之
日數比例折算。緩刑伍年。扣案之鋸子壹把，沒收。
    事  實
一、乙○○有賭博前科，又於77年間因違反國家安全法案件，經
    臺灣宜蘭地方法院於同年9 月6 日判處有期徒刑6 月確定，
    於同年12月7 日易科罰金執行完畢，另於81年間因違反麻醉
    藥品管理條例案件，經同院於81年12月9 日判處有期徒刑6
    月確定，於81年12月30日易科罰金執行完畢（不構成累犯）
    。丙○○、乙○○共同基於犯意聯絡，由丙○○以新臺幣（
    下同）1,200 元之代價雇用乙○○，於民國94年11月6 日上
    午7 時許，持丙○○所有，足供兇器使用之鋸子1 把，在臺
    北縣三峽鎮○○段金敏子小段99之17地號行政院農業委員會
    林務局新竹林區管理處烏來事業區（下稱林務局）第38林班
    （座標位置X288672 、Y0000000）之國有林班地內，以上開
    鋸子竊得該林班地內之森林主產物青楓3 棵（價值約15萬元
    ，尚有1 棵未鋸斷）後，乙○○先行離去，丙○○再於當日
    下午5 時許，各以3,000 元之代價，聘僱不知情貨車司機之
    黃志清、莊貴登，分別駕駛車牌號碼F2-783、291-QN大貨車
    ，至上址載運竊得之青楓，為附近自耕農曾秀洪發覺報警。
    經警於同日晚間10時許，在臺北縣三峽鎮湊合橋旁查獲，並
    在扣得前開鋸子。
二、案經林務局訴由臺北縣政府警察局三峽分局報請臺灣板橋地
    方法院檢察署檢察官偵查起訴。
    理  由
一、程序部分：按除被告所犯為死刑、無期徒刑、最輕本刑為三
    年以上有期徒刑之罪或高等法院管轄第一審案件者外，於第
    一次審判期日前之準備程序進行中，被告先就被訴事實為有
    罪之陳述時，審判長得告知被告簡式審判程序之旨，並聽取
    當事人、代理人、辯護人及輔佐人之意見後，裁定進行簡式
    審判程序，刑事訴訟法第273 條之1 第1 項定有明文。經核
    本件被告丙○○、乙○○所犯係死刑、無期徒刑、最輕本刑
    為三年以上有期徒刑以外之罪，其於準備程序中就被訴事實
    為有罪之陳述，經法官告知簡式審判程序之旨，並聽取公訴
    人、被告之意見後，本院爰依首揭規定，合議裁定由受命法
    官獨任進行簡式審判程序，合先敘明。
二、訊據被告等坦承前揭事實不諱，核與證人曾秀洪、黃志清、
    莊貴登、證人即林務局承辦人員甲○○等之證述均相契合，
    此外，尚有被竊地點比例尺圖、查獲照片、扣押物品目錄表
    、贓物認領保管單等在卷可稽，是被告等之上開自白，合於
    事實，洵足信取。綜上所見，本件事證業臻明確，被告等犯
    行堪為認定，均應依法論科。
三、按森林法第15條第3 項規定：「國有林產物之種類、處分方
    式與條件、林產物採取、搬運、轉讓、繳費及其他應遵行事
    項之處分規則，由中央主管機關定之。」行政院農業委員會
    據此訂頒「國有林林產物處分規則」，其第3 條第1 款明訂
    ：「主產物：指生立、枯損、倒伏之竹木及殘留之根株、殘
    材」。職此，故本件被告等所竊得之青楓，當屬「森林主產
    物」無疑。是核被告丙○○所為，係犯森林法第52條第1 項
    第4 款、第6 款結夥二人以上及僱使他人為竊取森林主產物
    而為搬運贓物使用車輛罪；核被告乙○○所為，係犯同條項
    第4 款之結夥二人以上竊取森林主產物罪。其等所使用之鋸
    子，得鋸斷上述青楓，其足供兇器使用無誤，然按森林法第
    52條第1 項各款所定之罪與刑法第321 條第1 項第3 款之加
    重竊盜罪間，具有特別法與普通法之法條競合關係，故被告
    等均不應另論刑法第321 條第1 項第3 款之罪。其等就竊取
    森林主產物之犯行，互有犯意聯絡，並各有行為分擔，是均
    屬共同正犯。本院審酌被告等竊取森林內之巨大植物，危害
    該森林中之生態暨保育甚深，及其等素行、犯罪動機、目的
    、手段、犯後坦承等一切情狀，茲量處主文所示之刑。又被
    告等所得贓額為15萬元乙節，已據證人甲○○於警詢中證述
    綦詳，爰併科相當贓額2 倍以上5 倍以下，即2 倍即30萬元
    之罰金，且就罰金部分諭知易服勞役之折算標準，以資懲儆
    。查被告丙○○無犯罪紀錄，又被告乙○○雖曾於77年間因
    違反國家安全法案件，經臺灣宜蘭地方法院於同年9 月6 日
    判處有期徒刑6 月確定，於同年12月7 日易科罰金執行完畢
    ，另於81年間因違反麻醉藥品管理條例案件，經同院於81年
    12月9 日判處有期徒刑6 月確定，於81年12月30日易科罰金
    執行完畢，均有臺灣高等法院被告前案紀錄表可考，然被告
    乙○○於上揭有期徒刑執行完畢後，5 年內未曾受有期徒刑
    以上刑之宣告，本院信其等係一時失慮，致犯本件之罪，且
    其等竊得之青楓3 棵，經林務局領回後，固有1 棵死亡，但
    其中2 棵則經植摘存活，有照片可據，故損失已降至最低，
    又被告丙○○、乙○○為示悛悔，各主動向公益單位捐款3
    萬元、2 萬元，有臺北富邦銀行匯款委託書2 紙在卷得憑，
    顯有悔悟，故認其經此次科刑教訓後，當知警惕，應無再犯
    之虞，是認其所受宣告之刑，以暫不執行為適當，爰併予宣
    告緩刑5 年，以勵來茲，而啟自新，並杜其再犯。至扣案之
    鋸子1 把，為被告丙○○所有，且供被告等犯本件之罪所用
    ，是應依刑法第38條第1 項第2 款規定，予以宣告沒收。
據上論斷，應依刑事訴訟法第273 條之1 第1 項、第299 條第1
項前段，森林法第52條第1 項第4 款、第6 款，刑法第11條前段
、第42條第3 項、第74條第1 款、第2 款、第38條第1 項第2 款
，罰金罰鍰提高標準條例第2 條，逕以簡易判決如主文。
本案經檢察官魏正杰到庭執行職務。
中    華    民    國    95    年    4     月    28    日
                  刑事第十五庭  法  官  朱敏賢
以上正本證明與原本無異。
如不服本判決應於送達後10日內向本院提出上訴狀。
                                書記官  郭勝華
中    華    民    國    95    年    4     月    28    日
附錄本案論罪科刑法條全文：
森林法第52條
竊取森林主、副產物而有左列情形之一者，處六月以上五年以下
有期徒刑，併科贓額二倍以上五倍以下罰金：
一  於保安林犯之者。
二  依機關之委託或其他契約，有保護森林義務之人犯之者。
三  於行使林產採取權時犯之者。
四  結夥二人以上或僱使他人犯之者。
五  以贓物為原料，製造木炭、松節油、其他物品或培植菇類者
    。
六  為搬運贓物，使用牲口、船舶、車輛，或有搬運造材之設備
    者。
七  掘採、毀壞、燒燬或隱蔽根株，以圖罪跡之湮滅者。
八  以贓物燃料，使用於礦物之採取，精製石灰、磚瓦或其他物
    品之製造者。
前項未遂犯罰之。
第一項第五款所製物品，以贓物論，沒收之。


司法院資訊處製作；財團法人民間司法改革基金會備份。
